臺灣基隆地方法院民事判決　　　　　　 100年度家訴字第53號
原　　　告　吳進榮
訴訟代理人　吳域慈
被　　　告　吳月雲
上列當事人間請求分割遺產事件，本院判決如下：
    主  文
原告之訴駁回。
訴訟費用由原告負擔。
    事實及理由
一、原告起訴主張：被繼承人吳豐竹於民國96年1月30日死亡，
    兩造均為繼承人，就坐落於新北市○○區○○段內寮小段
    243、273、274、275、275-1、275-2、澳底段澳底小段133
    、133-2、150-2、150-7、150-9、158-8、158-15、158-59
    、158-72、169、177、社裡段水返港小段208、208-1、208-
    2、208-3地號土地（下稱系爭土地），及新北市○○區○○
    街26巷24之12號建物（下稱系爭建物），原告及其他繼承人
    即甘利洋子、吳佳樺多次聯絡被告，協同辦理繼承登記，惟
    被告均置之不理，以致該系爭土地及建物多年無法辦理繼承
    登記，為此提起本訴，請求判准就系爭土地及建物依應繼分
    分割。
二、按原告之訴，依其所述之事實，在法律上顯無理由者，法院
    得不經言詞辯論，逕以判決駁回之，民事訴訟法第249條第2
    項定有明文。次按依民法第1151條規定，繼承人有數人時，
    在分割遺產前，各繼承人對於遺產全部為公同共有。如請求
    對公同共有之遺產為處分，其訴訟標的，對於繼承人全體，
    必須合一確定，倘未列繼承人全體為當事人，自屬當事人不
    適格（參見最高法院81年度台上字第595號判決意旨）。又
    共有物之分割，於共有人全體有法律上之利害關係，須共有
    人全體始得為之，故請求分割共有物之訴，屬於民事訴訟法
    第56條第1項所稱固有必要共同訴訟，應由共有人全體或共
    有人內利害相同之全體，共同起訴或共同被訴，否則當事人
    不適格，法院得逕認為無理由而為駁回之判決（參見最高法
    院42年台上字第318號、15年上字第1799號判例意旨）。且
    當事人提起民事訴訟，其當事人適格有欠缺者，法院毋庸命
    其補正，亦據司法院著有院字第2351號解釋，可資參照。
三、本件原告請求分割系爭土地及建物，惟原告自陳系爭土地及
    建物之繼承人除兩造外，尚有甘利洋子、吳佳樺等人，此有
    原告所提起訴狀、繼承系統表在卷可稽，則原告訴請分割系
    爭土地及建物，未將兩造以外之其他繼承人列為原告或被告
    ，顯非以全體共有人為訴訟當事人，揆諸前揭判例要旨，本
    件當事人即不適格，所為請求於法律上顯無理由，本院爰不
    經言詞辯論逕以判決駁回之。
四、結論：本件原告之訴為無理由，依民事訴訟法第85條第1項
    ，判決如主文。
中    華    民    國   100    年    6     月    29    日
                      家事法庭法  官  鄭培麗
以上正本係照原本作成。
對於本件判決如有不服，應於收受送達後20日內向本院提出上訴
書狀，敘述上訴之理由，上訴於臺灣高等法院，並按他造當事人
之人數附具繕本。
中    華    民    國   100    年    6     月    29    日
                              書記官  湯惠芳